臺灣高等法院刑事裁定
110年度毒抗字第869號
抗  告  人
即聲 請 人  楊雪英






上列抗告人即聲請人因違反毒品危害防制條例案件，不服臺灣新
竹地方法院110年度毒聲重字第11號，中華民國110年4月19日裁
定，提起抗告，本院裁定如下：
    主  文
原裁定撤銷，發回臺灣新竹地方法院。
    理  由
一、原裁定意旨略以：抗告人即聲請人楊雪英（下稱聲請人）因
    施用毒品案件，經原審法院以109年度毒聲字第90號裁定送
    觀察、勒戒，因認有繼續施用毒品之傾向，復經原審法院以
    109年度毒聲字第199號裁定令入戒治處所施以強制戒治，該
    裁定於民國109年12月28日確定，而聲請人遲至110年4月14
    日始具狀向原審法院提出重新審理之聲請，已逾得聲請重新
    審理之30日法定期間，是其聲請重新審理之程序不合法，且
    無從補正，應依毒品危害防制條例第20條之1第4項前段規定
    予以駁回等語。
二、抗告意旨略以：法務部與衛生福利部及專家學者業已研議修
    正「有無繼續施用毒品傾向評估標準」，就評分項目「前科
    紀錄」有所調整，並於110年3月26日生效，聲請人依修正後
    之評估標準重新評估後，認無繼續施用毒品傾向，是原審法
    院依修正前之評估標準，認聲請人有繼續施用毒品傾向之評
    估結果，因「前科紀錄」分數過高，與有無繼續施用毒品傾
    向之關聯性不明，不宜遽為裁定依據，是原審法院據以裁定
    聲請人令入戒治處所施以強制戒治，容有錯誤，爰提起抗告
    ，請將原裁定撤銷，更為適當合法之裁定等語。
三、按觀察、勒戒及強制戒治之裁定確定後，因發現確實之新證
    據足認受觀察、勒戒或強制戒治處分之人，應不施以觀察、
    勒戒或強制戒治者，受觀察、勒戒或強制戒治處分之人，或
    其法定代理人、配偶，或檢察官得以書狀敘述理由，聲請原
    裁定確定法院重新審理；聲請重新審理，應於裁定確定後30
    日內提起，但聲請之事由，知悉在後者，自知悉之日起算；
    法院認為無重新審理之理由，或程序不合法者，應以裁定駁
    回之；認為有理由者，應重新審理，更為裁定；法院認為無
    理由裁定駁回聲請者，不得更以同一原因，聲請重新審理，
    毒品危害防制條例第20條之1第1項第5款、第2項、第4項分
    別定有明文。
四、經查，聲請人因施用毒品案件，經原審法院以109年度毒聲
    字第90號裁定送觀察、勒戒，因認有繼續施用毒品之傾向，
    復經原審法院以109年度毒聲字第199號裁定令入戒治處所施
    以強制戒治等情，固有本院被告前案紀錄表、該強制戒治裁
    定在卷可稽。然關於該強制戒治裁定究於何時確定乙節，除
    原審卷附本院被告前案紀錄表上某人以鉛筆書寫「109.12.2
    8.確定」外（見原審卷第12頁），並無何客觀資料資以證明
    ，故該強制戒治裁定是否確於109年12月28日確定？已有不
    明。又縱使該強制戒治裁定確於109年12月28日確定，惟就
    聲請人所提「刑事聲請再審狀」及「刑事抗告異議狀」綜合
    觀之，其真意似欲以法務部於110年3月26日修正公告「有無
    繼續施用毒品傾向評估標準紀錄表」及「有無繼續施用毒品
    傾向評估標準說明手冊」（以下合稱「評估標準表冊」），
    且聲請人依修正後之評估標準表冊已不需要強制戒治，故依
    毒品危害防制條例第20條之1第1項第5款規定聲請重新審理
    ，若係如此，因法務部係於110年3月26日始修正公告「評估
    標準表冊」，則聲請人是否符合毒品危害防制條例第20條之
    1第2項但書「聲請之事由，知悉在後者，自知悉之日起算」
    之情形，從而其於110年4月14日具狀提出重新審理之聲請，
    尚未逾30日之法定期間？亦有探究之必要，原審逕認本件重
    新審理之聲請已逾法定期間而屬程序不合法，依毒品危害防
    制條例第20條之1第4項前段規定駁回其聲請，稍嫌速斷。
五、綜上所述，原裁定既有上開尚須查明確認之處，抗告意旨指
    摘原裁定不當，即有理由，且為顧及聲請人之審級利益，應
    由本院將原裁定撤銷，發回原審另為適法之決定。
據上論斷，應依刑事訴訟法第413條前段，裁定如主文。
中　　華　　民　　國　　110 　年　　5 　　月　　20　　日
                  刑事第四庭  審判長法  官  陳筱珮
                                    法  官  林怡秀
                                    法  官  吳元曜
以上正本證明與原本無異。
不得再抗告。
                                    書記官  彭秀玉
中　　華　　民　　國　　110 　年　　5 　　月　　20　　日